臺灣雲林地方法院刑事判決
109年度金訴字第85號
公  訴  人  臺灣雲林地方檢察署檢察官
被      告  黃薇蓁



指定辯護人  本院公設辯護人許俊雄  
上列被告因違反洗錢防制法案件，經檢察官提起公訴（109年度
偵字第3731號、第4554號、第5119號），及移送併辦（109年度
偵字第7642號），本院依簡式審判程序判決如下：
    主    文
黃薇蓁幫助犯洗錢防制法第十四條第一項之一般洗錢罪，處有期
徒刑貳月，併科罰金新臺幣壹萬元，罰金如易服勞役，以新臺幣
壹仟元折算壹日。緩刑貳年，並應依附件一、二及附表二所示內
容履行給付。 
    犯罪事實
一、黃薇蓁可預見若將金融機構帳戶之存摺、提款卡及提款卡密
    碼提供他人使用，可能因此供為收受及提領詐欺不法犯罪所
    得之用，再加以他人提領其內款項後，會產生遮斷金流之效
    果，因而幫助他人從事詐欺取財及洗錢犯罪，仍基於縱有人
    以其提供之金融機構帳戶之存摺、提款卡及密碼實施詐欺犯
    罪，並提領犯罪所得，亦不違背其本意之幫助他人詐欺取財
    及洗錢之不確定故意，於民國109年4月11日18時許，在雲林
    縣○○鎮○○路000○00號全家便利商店，以店到店方式，將其申
    請之中華郵政股份有限公司虎尾郵局帳號00000000000000號
    帳戶（下稱虎尾郵局帳戶）及不知情之黃鈺雯所有之斗南鎮
    農會帳號00000000000000號帳戶(下稱斗南鎮農會帳戶)之存
    摺、提款卡及密碼（上開2帳戶統稱為本案帳戶），寄送予
    真實姓名年籍不詳之成年人收受，而容任他人使用本案帳戶
    。嗣該人或其所屬詐騙集團成員取得本案帳戶之存摺、提款
    卡及密碼，即共同意圖為自己不法之所有，基於詐欺取財及
    洗錢之犯意聯絡（無證據證明3人以上共同犯之），詐騙陳
    加清、黃怡雯、張簡惠涵，致其等均陷於錯誤後，分別依指
    示匯款至本案帳戶內，旋遭人提領一空，而隱匿前開詐欺所
    得之去向（陳加清、黃怡雯、張簡惠涵遭詐騙之時間、手法
    及匯款之時間、地點、金額，均詳如附表一所示）。
二、案經陳加清、黃怡雯訴由桃園市政府警察局平鎮分局及雲林
    縣警察局斗南分局、虎尾分局報告臺灣雲林地方檢察署檢察
    官偵查起訴，及新北市政府警察局樹林分局報告臺灣新北地
    方檢察署檢察官陳請臺灣高等檢察署檢察長核轉臺灣雲林地
    方檢察署檢察官偵查後移送併辦。
    理  　由
一、被告黃薇蓁涉犯刑法第339條第1項、洗錢防制法第14條第1
    項之罪，均為法定刑為死刑、無期徒刑、最輕本刑為3年以
    上有期徒刑以外之罪，因其就被訴事實為有罪之陳述，經告
    以簡式審判程序要旨並聽取當事人意見後，被告同意適用簡
    式審判程序，爰依刑事訴訟法第273條之1規定，裁定進行簡
    式審判程序，且本件所引屬於審判外陳述之傳聞證據，依同
    法第273條之2規定，不受第159條第1項關於傳聞法則規定之
    限制，依法有證據能力。
二、上開犯罪事實，業據被告於本院審理時坦承不諱（見本院卷
    第176頁），並據證人即告訴人陳加清、黃怡雯、被害人張
    簡惠涵及證人黃鈺雯之證述在卷（見警5540卷第11至13頁；
    偵5119卷第45至47頁；警5554卷第1至4、27至29頁；偵3919
    卷第13至17頁）。此外，並有陳加清提出之宜蘭縣員山鄉農
    會匯款申請書1紙（見警5540卷第15頁）、陳加清與顯示名
    稱「陳宇恆—督察長」之通聯紀錄與通訊軟體LINE對話內容
    截圖11張（見警5540卷第29至39頁）、黃怡雯提出之中國信
    託銀行網路銀行交易明細截圖3張（見偵5119卷第54頁）、
    張簡惠涵提出之郵政自動櫃員機交易明細表、手機通聯紀錄
    截圖各1張（見警5554卷第39頁）、雲林縣斗南鎮農會109年
    5月7日斗南農信字第1090001923號函暨帳號00000000000000
    00號帳戶開戶資料、交易明細表（見警5554卷第17至25頁）
    、中華郵政股份有限公司109年6月22日儲字第1090152886號
    函暨帳號00000000000000號帳戶開戶資料及客戶歷史交易清
    單各1份（見偵5119卷第73至95頁）、被告提出之便利商店
    監視器影像截圖與寄取貨單翻拍照片3張（見偵5119卷第21
    頁）在卷可稽。綜上，足認被告上開任意性自白與事實相符
    ，堪予採信，本件事證明確，被告上開幫助詐欺取財及幫助
    一般洗錢之犯行，洵堪認定，應予依法論科。
三、論罪科刑：
  ㈠按刑法上之幫助犯，係對於犯罪與正犯有共同之認識，而以
    幫助之意思，對於正犯資以助力，而未參與實施犯罪之行為
    者而言（最高法院88年度台上字第1270號判決意旨參照）。
    次按行為人提供金融帳戶金融卡及密碼予不認識之人，非屬
    洗錢防制法第2條所稱之洗錢行為，不成立同法第14條第1項
    一般洗錢罪之正犯；如行為人主觀上認識該帳戶可能作為收
    受及提領特定犯罪所得使用，他人提領後即產生遮斷資金流
    動軌跡，以逃避國家追訴、處罰之效果，仍基於幫助之犯意
    而提供，應論以幫助犯同法第14條第1項之一般洗錢罪(最高
    法院108年度台上大字第3101號刑事裁定參照)。經查，被告
    主觀上已認識本案帳戶可能作為他人收受、提領特定犯罪所
    得使用，仍提供予他人，使詐欺集團成員對本案被害人施用
    詐術後，得利用該帳戶作為詐騙所得匯入之人頭帳戶，並藉
    此提領該帳戶內之款項，使該等詐欺所得款項之去向不明，
    形成金流斷點。是被告雖未實際對陳加清、黃怡雯、張簡惠
    涵施用詐術或自行提領詐騙所得款項，而參與詐欺取財及洗
    錢之構成要件行為，然其所為仍有對正犯之詐欺取財行為及
    洗錢行為之遂行施以助力，依上開說明，被告應僅係幫助行
    為，尚未達到共犯之參與程度。
  ㈡核被告所為，係犯刑法第30條第1項前段、同法第339條第1項
    之幫助詐欺取財罪，及犯刑法第30條第1項前段、洗錢防制
    法第14條第1項之幫助一般洗錢罪。公訴意旨認被告係犯洗
    錢防制法第14條第1項之一般洗錢罪，依前開說明，容有未
    洽，惟因罪名同為一般洗錢罪，僅行為態樣有正犯、幫助犯
    之分，毋庸變更起訴法條。
  ㈢被告提供本案帳戶之存摺、提款卡及密碼之行為，幫助詐欺
    取財正犯詐騙被害人陳加清、黃怡雯、張簡惠涵3人之財物
    ，並隱匿正犯犯罪所得財物之去向，係以一行為同時觸犯幫
    助一般洗錢罪及幫助詐欺取財罪，為想像競合犯，應依刑法
    第55條規定，從一重以幫助洗錢罪處斷。
  ㈣犯洗錢防制法第14條、第15條之罪，在偵查或審判中自白者
    ，減輕其刑，洗錢防制法第16條第2項定有明文。被告於本
    院審理時認罪自白承認起訴事實，依洗錢防制法第16條第2
    項規定減輕其刑。又被告以幫助之意思，提供本案帳戶之存
    摺、提款卡與密碼予詐欺取財正犯，作為供贓款匯入之人頭
    帳戶，並使詐欺取財正犯得提領其內之犯罪所得，隱匿該所
    得之去向，是提供洗錢構成要件以外之助力，為幫助犯，爰
    依刑法第30條第2項規定，按正犯之刑減輕之，並依刑法第7
    0條規定遞減之。
  ㈤又檢察官移送併辦之部分，與本件檢察官起訴之幫助詐欺取
    財、洗錢黃怡雯之部分（即附表一編號2部分），乃同一事
    實，本院自得就此部分併予審理。
  ㈥爰審酌被告將本案帳戶交予他人使用，容任實施詐騙犯行之
    正犯可以利用本案帳戶作為詐騙犯罪之人頭帳戶，進而提領
    其內詐騙所得贓款，使陳加清、黃怡雯、張簡惠涵受騙後，
    而受有附表一所示之財產上損失，且犯罪所得贓款遭不明人
    士提領後隱匿其去向，金流形成斷點，難以藉此繼續追緝犯
    罪，所為實屬不該。惟念及被告犯後坦承犯行，並願賠償3
    名被害人所生損害（履行狀態詳如附表一所載），犯後態度
    良好，亦未因此獲取任何利益，復斟酌被告領有低收入戶證
    明外，尚須獨自扶養4名年幼子女，並奉養重度身心障礙之
    公公，可知被告因自身生活困頓，為了工作，一時失慮而提
    供上開帳戶資料之動機，兼衡高職肄業之教育程度、從事家
    庭代工、月收入新臺幣（下同）24,000元等一切情狀，量處
    如主文所示之刑，並諭知罰金易服勞役之折算標準。
  ㈦宣告緩刑之理由：
　⒈被告未曾因故意犯罪而受有期徒刑以上刑之宣告，有臺灣高
    等法院被告前案紀錄表1份在卷可稽，念及被告一時失慮犯
    下本案犯行，犯後亦坦承犯行，並積極賠償3名被害人之損
    害（賠償狀況詳如附表一所示），被告盡力去彌補自己所造
    成的損害，堪認其犯後態度良好，歷經本次偵查、審理之司
    法程序，相信其已獲取教訓，故本院認為前開所宣告之刑以
    暫不執行為適當，爰依刑法第74條第1項第1款規定，併予宣
    告緩刑2年。
　⒉為使被告修補其所犯，認課予其於緩刑期間向陳加清、黃怡
    雯、張簡惠涵支付相當數額之財產上損害賠償，乃為適當，
    另依刑法第74條第2項第3款規定，命被告依如附件一、二及
    附表二所示之內容履行賠償，諭知作為緩刑所附條件，倘被
    告未遵循本院所諭知上揭緩刑期間之負擔，情節重大者，檢
    察官得依刑法第75條之1第1項第4款規定，聲請撤銷本案緩
    刑之宣告。
 四、沒收之敘明：
　㈠犯罪所得：
　⒈按犯罪所得，屬於犯罪行為人者，沒收之；於全部或一部不
    能沒收或不宜執行沒收時，追徵其價額，刑法第38條之1第1
    項前段、第3項分別定有明文。次按犯第14條之罪，其所移
    轉、變更、掩飾、隱匿、收受、取得、持有、使用之財物或
    財產上利益，沒收之，洗錢防制法第18條第1項前段亦定有
    明文，而其立法理由係為沒收洗錢行為標的之財物或財產上
    利益，惟該條文並未規定「不論屬於犯罪行為人與否」均沒
    收之，自仍以屬於犯罪行為人者為限，始應予以沒收。
　⒉依卷內現有之資料，無法證明被告將本案帳戶之存摺、提款
    卡及密碼提供詐欺取財正犯使用時受有報酬，亦無其他積極
    證據足認本案之詐欺取財正犯詐得款項後有分配予被告。又
    被告亦未親自提領詐騙所得之款項，並已將上開帳戶之存摺
    、提款卡及提款卡密碼交付予他人，是其已無從實際管領，
    並加以處分上開帳戶內之詐騙所得款項，是尚不能認被告本
    案獲有犯罪所得，自無從依上開規定宣告沒收或追徵。
　㈡犯罪工具：
　⒈按供犯罪所用、犯罪預備之物或犯罪所生之物，屬於犯罪行
    為人者，得沒收之；前2項之沒收，於全部或一部不能沒收
    或不宜執行沒收時，追徵其價額，又宣告前2條之沒收或追
    徵，有過苛之虞、欠缺刑法上之重要性、犯罪所得價值低微
    ，或為維持受宣告人生活條件之必要者，得不宣告或酌減之
    ，刑法第38條之1第1項前段、第3項、第38條之2第2項固亦
    定有明文。
　⒉被告交予他人本案帳戶之提款卡，雖係供犯罪所用之物，但
    未經扣案，迄今仍未取回，而該等物品可隨時停用、掛失補
    辦，單獨存在亦不具刑法上之非難性，倘予沒收或追徵，除
    另使刑事執行程序開啟之外，對於犯罪行為之不法、罪責評
    價並無影響，復不妨礙被告刑度之評價，且對於預防及遏止
    犯罪之助益不大，欠缺刑法上重要性，是本院認該等物品並
    無沒收或追徵之必要，爰不予宣告沒收或追徵。
據上論斷，應依刑事訴訟法第273條之1第1項、第299條第1項前
段，洗錢防制法第14條第1項、第16條第2項，刑法第11條前段、
第30條第1項前段、第2項、第339條第1項、第55條、第42條第3
項前段、第74條第1項第1款、第2項第3款、刑法施行法第1條之1
第1項，判決如主文。
本案經檢察官王聖豪提起公訴及移送併辦，檢察官魏偕峯到庭執
行職務。
中　　華　　民　　國　　110 　年　　3 　　月　　18　　日
                  刑事第四庭　審判長法　官　許佩如
　　　　　　　　　
　　　　　　　　　　　　　　　　　　法　官　黃玥婷
　　　　　　　　　　
　　　　　　　　　　　　　　　　　　法　官　廖奕淳
以上正本證明與原本無異。
如不服本判決應於收受判決後20日內向本院提出上訴書狀，並應
敘述具體理由；其未敘述上訴理由者，應於上訴期間屆滿後20日
內向本院補提理由書（均須按他造當事人之人數附繕本）。告訴
人或被害人不服本判決，應具備理由請求檢察官上訴，及上訴期
間之計算係以檢察官收受判決正本之日期為準。「切勿逕送上級
法院」。
                                    書記官  陳玫燕 　　
中　　華　　民　　國　　110 　年　　3 　　月　　19　　日
附表一：
編號  被害人 詐欺取財正犯實施詐術之手法 匯款時間 匯款金額（新臺幣）   匯入帳號 履行狀況    匯款地點     1  陳加清 （提告） 詐欺集團成員於109年4月12日15時51分許，佯稱係陳加清之友人陳宇桓，欲向其借款投資云云，致陳加清陷於錯誤，而依指示，於右列時、地臨櫃匯款。 109 年4 月13日12時4分許（起訴書誤載為11時55分許，經檢察官當庭更正） 130,000 元 被告之虎尾郵局帳戶 已給付20,000元（參虎尾鎮農會匯款回條2張，見本院卷第197、198頁）    宜蘭縣○○鄉○○路○段000號宜蘭縣員山鄉農會臨櫃匯款     2  黃怡雯  （提告） 詐欺集團成員於109年4月13日19時30分許，佯稱為網路購物平台人員，稱黃怡雯下錯單須操作取消云云，致黃怡雯陷於錯誤，而依指示，於右列時、地轉帳。 109 年4 月13日20時12分許 19,451元 被告之虎尾郵局帳戶 已給付7,500元（參郵局匯款單據3張，見本院卷第195至196頁）    中國信託銀行網路銀行     3 張簡惠涵 （未提告） 詐欺集團成員於109年4月13日19時許，佯稱為網路購物平台麥客書店客服人員，稱因系統出錯須取消分期扣款云云，致張簡惠涵陷於錯誤，而依指示，於右列時、地轉帳。 109 年4 月13日20時52分 29,989元 不知情之黃鈺雯之斗南鎮農會帳戶 已給付3,000元（參本院公務電話紀錄單1份，見本院卷第199頁）    桃園市○○區○○路000 ○0號建國郵局之ATM     
附錄本案論罪科刑法條：
中華民國刑法第339條
意圖為自己或第三人不法之所有，以詐術使人將本人或第三人之
物交付者，處5年以下有期徒刑、拘役或科或併科50萬元以下罰
金。
以前項方法得財產上不法之利益或使第三人得之者，亦同。
前二項之未遂犯罰之。

洗錢防制法第2條
本法所稱洗錢，指下列行為：
一、意圖掩飾或隱匿特定犯罪所得來源，或使他人逃避刑事追訴
    ，而移轉或變更特定犯罪所得。
二、掩飾或隱匿特定犯罪所得之本質、來源、去向、所在、所有
    權、處分權或其他權益者。
三、收受、持有或使用他人之特定犯罪所得。

洗錢防制法第14條
有第二條各款所列洗錢行為者，處7年以下有期徒刑，併科新臺
幣5百萬元以下罰金。
前項之未遂犯罰之。
前二項情形，不得科以超過其特定犯罪所定最重本刑之刑。

相關卷證出處 ⒈雲林縣警察局虎尾分局雲警虎偵字第1090005540號卷：警5540卷 ⒉雲林縣警察局斗南分局雲警南偵字第1090005554號卷：警5554卷 ⒊臺灣雲林地方檢察署109 年度偵字第3731號卷：偵3731卷⒋ ⒋臺灣雲林地方檢察署109 年度偵字第3919號卷：偵3919卷⒌ ⒌臺灣雲林地方檢察署109 年度偵字第4554號卷：偵4554卷⒍ ⒍臺灣雲林地方檢察署109 年度偵字第5119號卷：偵5119卷⒎ ⒎本院109 年度金訴字第85號卷：本院卷 

附件一：
本院109年度附民字第289號和解筆錄
原　告　黃怡雯
被　告　黃薇蓁
上列當事人間因詐欺刑事案件（109年度金訴字第85號），經原
告提起附帶民事訴訟請求損害賠償，於中華民國109年11月16日
下午3時30分，在本院刑事第八法庭，試行和解成立。茲記其大
要如下：
一、出席人員：
　　法　官　廖奕淳
　　書記官　曾鈺仁
　　通　譯　陳頤茹
二、到庭和解關係人：
　　原　告　黃怡雯到
　　被　告　黃薇蓁到
三、和解成立內容：
一、被告願意給付原告新臺幣（下同）壹萬元，分四期給付，自
    民國109年12月20日起至110年3月20日止，於每月20日前各
    給付貳仟伍佰元，給付方式為被告應將上開金額匯入原告中
    華郵政股份有限公司枋寮水底寮郵局帳號0000000-0000000
    號帳戶內，如有一期不履行視為全部到期。
二、原告其餘之請求拋棄。
上列和解筆錄當庭交關係人閱覽並無異議後簽名於後
　　　　　　　　　　　　　　　原　告　黃怡雯
　　　　　　　　　　　　　　　被　告　黃薇蓁
中　　華　　民　　國　　109　　年　 11　　月　 16　　日
　　　　　　　　　臺灣雲林地方法院刑四庭
　　　　　　　　　　　　　　　書記官　曾鈺仁
　　　　　　　　　　　　　　　法　官　廖奕淳
上列為正本，係照原本作成。
中　　華　　民　　國　 109　　年　　11　　月　　16　　日
　　　　　　　　　　　　　　　書記官　邱明通

附件二：
本院109年度附民字第332號和解筆錄
　　原　 告　陳加清
　　訴　 訟
　　代理 人　陳鼎鈞
　　被　 告　黃薇蓁
上列當事人間因詐欺刑事案件（109年度金訴字第85號），經原
告提起附帶民事訴訟請求損害賠償，於中華民國109年12月14日
下午4時25分，在本院刑事第八法庭，試行和解成立。茲記其大
要如下：
一、出席人員：
　　法　官　廖奕淳
　　檢察官　魏偕峯
　　書記官　陳玫燕
　　通　譯　廖錦俊
二、到庭和解關係人：
　　原　告
　　訴　訟
　　代理人　陳鼎鈞
　
　　被　告　黃薇蓁
三、和解成立內容：
一、被告願意給付原告新臺幣（下同）肆萬元，分期給付，共分
    四期，自民國110年1月20日起至110年4月20日止，於每月20
    日前各給付壹萬元，匯款至員山鄉農會（戶名：陳加清，帳
    號：00000000000000號），如有一期不履行視為全部到期。
二、原告其餘之請求拋棄。
上列和解筆錄當庭交關係人閱覽並無異議後簽名於後
　　　　　　　　　　　　　　　原　告
　　　　　　　　　　　　　　　訴　訟
　　　　　　　　　　　　　　　代理人　陳鼎鈞
　　　　　　　　　　　　　　　被　告　黃薇蓁
中　　華　　民　　國　　109　　年　 12　　月　 14　　日
　　　　　　　　　臺灣雲林地方法院刑四庭
　　　　　　　　　　　　　　　書記官　陳玫燕
　　　　　　　　　　　　　　　法　官　廖奕淳
上列為正本，係照原本作成。
　　　　　　　　　　　　　　　書記官　陳玫燕
中　　華　　民　　國　 109　　年　　12　　月　　15　　日

附表二：
被告應給付張簡惠涵新臺幣壹萬伍仟元，給付方式： 一、自民國110年1月20日起至同年月5月20日止，按月於每月20日前給付叁仟元，並匯入張簡惠涵000-0000000000000號合作金庫商業銀行帳戶。 二、如一期不給付，視為全部到期。